臺灣臺南地方法院民事裁定
110年度消債更字第373號
聲  請  人
即債 務 人  莊勝富即莊曜仲
                      住○○市○○區○○路○段000巷00號五樓之00
代  理  人  王裕鈞(扶助律師)
上列債務人聲請消費者債務清理更生事件，本院裁定如下：
    主  文
債務人莊勝富即莊曜仲自民國111年2月14日下午5時起開始更生
程序，並命司法事務官進行本件更生程序。
    理  由
一、按債務人不能清償債務或有不能清償之虞者，得依本條例所
    定更生程序，清理其債務；債務人無擔保或無優先權之本金
    及利息債務總額未逾新臺幣（下同）1,200萬元者，於法院
    裁定開始清算程序或宣告破產前，得向法院聲請更生；債務
    人對於金融機構負債務者，在聲請更生或清算前，應向最大
    債權金融機構請求協商債務清償方案，或向其住、居所地之
    法院或鄉、鎮、市、區調解委員會聲請債務清理之調解；法
    院開始更生程序之裁定，應載明其年、月、日、時，並即時
    發生效力；法院裁定開始更生或清算程序後，得命司法事務
    官進行更生或清算程序。消費者債務清理條例（下稱消債條
    例）第3條、第16條第1項前段、第42條第1項、第45條第1項
    、第151條第1項分別定有明文。
二、聲請意旨以：聲請人即債務人積欠台新國際商業銀行股份有
    限公司(下稱台新銀行)、中國信託商業銀行股份有限公司(
    下稱中國信託銀行)、國泰世華商業銀行股份有限公司(下稱
    國泰世華銀行)債務總額1,074,032元，為清理債務，前依消
    債條例第151條規定向最大債權金融機構中國信託銀行聲請
    前置協商，債務人提出每月清償3,000元之還款方案，然遭
    中國信託銀行以債務人無法負擔任何還款條件為由拒絕，前
    置協商因而不成立。債務人現任職於高雄市鼓山區大呼過癮
    火鍋店擔任廚房助理，每月薪資19,000元，名下無任何財產
    ，扣除自己每月必要支出15,965元後，實無力清償全部債務
    。債務人係一般消費者，未從事營業，且未經法院裁定開始
    清算程序或宣告破產。爰依消債條例之規定，提出本件更生
    之聲請等語。
三、經查：
　㈠債務人為一般消費者，5年內未從事營業活動，據最大債權金
    融機構中國信託銀行陳報，債務人積欠金融機構債務總額約
    117萬元，其中台新銀行陳報債務人積欠無擔保債務本息84,
    052元(含本金75,319元、利息8,733元)，國泰世華銀行陳報
    截至110年12月15日止，債務人積欠信用卡消費款39,793元(
    含本金32,129元、利息6,877元、程序費用787元)等情，業
    據債務人提出債權人清冊、債務人清冊、財團法人金融聯合
    徵信中心查詢當事人綜合信用報告回覆書為證(見本院卷第3
    1、33、35-40、45-56頁)，且有台新銀行110年12月14日台
    新總個資字第1100022293號函、中國信託銀行110年12月14
    日陳報狀、國泰世華銀行110年12月20日陳述意見狀在卷可
    稽(見本院卷第87-89、167頁)，是債務人為一般消費者，現
    積欠無擔保或無優先權之本金及利息債務總額未逾1,200萬
    元，堪可認定。又債務人於110年4月間以書面向最大債權金
    融機構中國信託銀行請求協商債務清償方案，經中國信託銀
    行評估後認，債務人原任職於大瑩股份有限公司，月薪4萬
    多元，109年11月因公司營運不佳離職，原投資乙樂股份有
    限公司及田聖股份有限公司亦已轉讓股份，取回股金10多萬
    元用於生活開支，因求職不順，目前在友人夜市、餐廳等任
    臨時工，平均月收入約25,000元，房租6,500元，無子女，
    配偶多年前患甲狀腺癌，體力不好，無業，偶打臨工，由債
    務人獨立負擔家計，債務人僅能提出月付款3,000元至4,000
    元，無能力協商還款，致退件協商失敗等情，業據債務人提
    出中國信託銀行前置協商不成立通知書為證(見本院卷第41
    頁)，並有中信銀行110年12月14日陳報狀在卷可稽(見本院
    卷第89-123頁)，是債務人提起本件更生聲請前，已踐行前
    置調解程序而調解不成立之事實，堪可認定。
　㈡債務人陳稱其目前受雇於大呼過癮火鍋店擔任廚房助理，每
    月薪資19,000元等語，固據其提出收入切結書為憑(見本院
    卷第29頁)。經查，債務人自109年11月9日經投保單位大瑩
    股份有限公司辦理退保後，即無參加勞工保險紀錄，目前全
    民健康保險係投保於臺南市中西區公所，此有本院依職權所
    調取之債務人勞、健保資料在卷可按(見本院卷第187-198頁
    )，惟本院審酌債務人為民國63年次(見本院卷第43頁)，正
    值壯年時期，復未提出任何身心障礙之證明，客觀上應具備
    謀取勞動基準法所定最低基本工資之能力，其所陳報之上項
    收入明顯過低，應認係屬其主觀工作意願問題，非因其能力
    所限，爰以勞動部於110年10月15日發佈，自111年1月1日起
    實施之每月基本工資25,250元（見本院卷185頁)，作為判斷
    債務人收入之基準，較符合其現實狀況且屬適當。債務人名
    下財產除有郵局存款26元、銀行存款425元外，別無其他財
    產，有債務人提出郵局存摺封面暨內頁、中國信託銀行營業
    部存摺封面暨內頁、第一銀行五甲分行存摺封面暨內頁、臺
    灣企銀存摺封面暨內頁、華南銀行高雄博愛分行存摺封面暨
    內頁、台新銀行苓雅分行存摺封面暨內頁、全國財產稅總歸
    戶財產查詢清單在卷可參（見本院卷第21、127-165頁)，並
    有本院依職權所調閱債務人108年度至109年度之稅務電子閘
    門財產所得調件明細表附卷可稽（見本院卷第65-68頁），
    是債務人主張其無財產可供清償債務，應為真實可採。另債
    務人自108年1月迄今未具有臺南市低收或中低收入戶資格，
    未具身心障礙者資格，未領取本市身心障礙者生活補助、住
    宅補貼方案、青年安心成家方案租金補貼，亦有臺南市政府
    社會局111年1月13日南市社助字第1110116750號函在卷可參
    （見本院卷第181頁）。基此，債務人目前每月償債能力應
    以目前最新基本工資25,250元為據。
　㈢按債務人必要生活費用，以最近一年衛生福利部或直轄市政
    府所公告當地區每人每月最低生活費1.2倍定之，消債條例
    第64條之2第1項定有明文。債務人聲請更生或清算時所提財
    產及收入狀況說明書，其表明每月必要支出之數額，與消債
    條例第64條之2第1項、第2項規定之認定標準相符者，毋庸
    記載原因、種類及提出證明文件，亦為消債條例施行細則第
    21之1條第3項所明定。是以債務人戶籍地之臺南市政府公告
    111年度每人每月最低生活費14,230元之1.2倍計算，債務人
    每月必要生活費用即應以17,076元(計算式：14,230元×1.2
    倍＝17,076元)為認定基準，債務人陳報其個人每月必要生活
    費用額為15,965元(見本院卷第27頁)，雖未提出證明文件，
    但未逾上開生活費標準，依上開說明，應為可採。
　㈣據中國信託銀行陳報，其可提供債務人一次清償947,000元之
    還款方案，或以還款金額1,008,000元、分180期、零利率之
    還款方案，即每期繳納5,600元(見本院卷第89-91頁)；據國
    泰世華銀行陳報，其可提供債務人以39,600元分6期，每期
    即每月清償6,600元之還款方案(見本院卷第167頁)。準此，
    債務人每月分期清償中國信託及國泰世華銀行12,200元(計
    算式：中國信託銀行5,600元＋國泰世華銀行6,600元＝12,200
    元)。而債務人目前每月收入為25,250元，經扣除其個人每
    月必要生活費用15,965元，每月餘額為9,285元(計算式：25
    ,250元－15,965元＝9,285元)，已不足以清償中國信託及國泰
    世華銀行每月分期款數額，況債務人尚有台新銀行無擔保債
    務75,319元待清償（按：台新銀行未提供分期清償方案），
    是債務人陳稱其收入無法負擔債務，應堪採信。依此，債務
    人之經濟狀況，確已達不能清償債務之程度，而有更生之原
    因，及藉助更生制度調整其與債權人間之權利義務關係而重
    建其經濟生活之必要。
四、綜上所述，依債務人之收入財產及必要生活支出之情形，已
    達不能清償債務或有不能清償之虞之程度；債務人係一般消
    費者，未曾從事營業，其無擔保或無優先權之本金及利息債
    務總額未逾1,200萬元，亦曾踐行前置調解程序而調解不成
    立，復未經法院裁定開始清算程序或宣告破產，又無消債條
    例第6條第3項、第8條或第46條各款所定應駁回更生聲請之
    事由存在，債務人聲請本件更生，應予准許，爰裁定如主文
    所示。　　
中　　華　　民　　國　　111 　年　　2 　　月　　14　　日
                  消債法庭法  官　張桂美
以上正本係照原本作成。　　　　　　　　　
本裁定不得抗告。
本裁定已於111年2月14日下午5時公告。　　　　　　　　　
中　　華　　民　　國　　111 　年　　2 　　月　　14　　日
                                  書記官  林彥丞